【裁判字號】    97,抗,184
【裁判日期】    970725
【裁判案由】    返還擔保金
【裁判全文】
臺灣高等法院臺南分院民事裁定  97年度抗字第184號
抗 告 人  甲○○
相 對 人  乙○○
上列當事人因返還擔保金事件，對於中華民國97年5月30日臺灣
臺南地方法院裁定（97年度聲字第585號）提起抗告，本院裁定
如下：
    主  文
抗告駁回。
抗告訴訟費用由抗告人負擔。
    理  由
一、抗告意旨略以：
  (一)供擔保提存人（即相對人）於民國（下同）95年度聲字第76
    號民事裁定、94年度執字第33849號強制執行事件，由供擔
    保提存人乙○○提供新台幣（下同）53萬3000元整作為擔保
    金以停止執行，並以95年度存字第556號擔保提存事件在案
    ，因停止執行期間對受擔保人（即抗告人）遲延利息損害之
    賠償，請本院准予抗告人利息損失全額受償（遲延受償時間
    延至97年3月18日）。
  (二)因相對人乙○○自93年間陸續訴訟不斷，如93年度南簡字第
    1278號本票債權不存在之訴，業經原法院於93年12月15日判
    決駁回、95年度訴字第78號債務人異議之訴，業經原法院判
    決駁回，乙○○不服提起上訴，業經本院以95年度上字第99
    號判決上訴駁回確定、96年度訴字第1306號分配表異議之訴
    ，業經原法院判決駁回、乙○○不服提出上訴，業經本院以
    96年度上字第216號判決上訴駁回確定。上述訴訟，皆為相
    對人主張以抗告人之系爭債權不存在、抵押權不存在為由，
    自93年至96年間不斷重複提出之訴訟，致抗告人遭受遲延期
    間利息之損害，為此，爰提起抗告，請求駁回相對人之返還
    擔保金裁定，且抗告人遭受遲延期間利息之損害，相對人應
    賠償云云。
二、按訴訟終結後，供擔保人證明已定20日以上之期間，催告受
    擔保利益人行使權利而不行使者，法院應依供擔保人之聲請
    ，以裁定命返還其提存物，民事訴訟法第104條第1項第2款
    定有明文。又上開所謂受擔保利益人行使其權利，應指行使
    因供擔保人不當訴訟行為所生之損害賠償請求權而言。次按
    法院裁定准許為假處分時，就債務人（即受擔保利益人）因
    假處分所受之損害，命債權人（即供擔保人）預供之擔保金
    額，並未包括擔保債權人於將來賠償損害時可能發生之遲延
    利息在內，申言之，此項遲延利息並非債權人預供擔保金所
    擔保之範圍，故法院依債權人之聲請，就超過債務人行使權
    利部分之擔保金額，裁定命為返還時，關於債務人就其請求
    加付「遲延利息」部分，尚無據以阻止債權人聲請返還擔保
    金額之可言（最高法院82年台抗字第141號裁判意旨參照）
    。
三、經查：
  (一)抗告人前聲請對相對人為強制執行，經原法院以94年度執字
    第33849號強制執行事件受理，本件相對人於強制執行程序
    進行中，提起債務人異議之訴，並遵原法院95年度聲字第76
    號民事裁定，為擔保停止執行，曾提供53萬3,000元為擔保
    金，並以原審95年度存字第556號擔保提存事件提存在案，
    嗣因相對人所提債務人異議之訴（原法院95年度訴字第78號
    、本院95年度上字第99號民事事件）業於95年12月26日敗訴
    確定，抗告人聲請對原法院94年度執字第33849號強制執行
    事件繼續執行，該強制執行事件續行執行已終結事實，業據
    原法院依職權調取原法院94年度執字第33849號強制執行事
    件卷宗、95年度聲字第76號聲請事件卷宗、95年度存字第55
    6號提存事件卷宗、95年度訴字第78號民事事件歷審卷宗審
    閱無誤，堪信為真實。又相對人聲請原法院以97年度聲字第
    398號裁定，命抗告人於裁定送達後20日內，就其因原法院
    95年度聲字第76號裁定停止原法院94年度執字第33849號強
    制執行事件之執行所受損害，向相對人行使權利，惟抗告人
    收受上開裁定後，迄未行使等情，亦據原法院依職權調取原
    法院聲字第398號全卷核查無誤，並經原法院民事紀錄科分
    案室查明屬實，有原法院民事紀錄科查詢表在卷足憑（見原
    法院卷第10頁），是原法院因而准許相對人發還擔保金之聲
    請，於法自無違誤。
  (二)揆諸前開意旨，供擔保人預供之擔保金額，並未包括擔保受
    擔保利益人於將來賠償損害時可能發生之遲延利息在內，故
    法院依受擔保利益人之聲請，就超過供擔保人行使權利部分
    之擔保金額，裁定命為返還時，關於受擔保利益人就其請求
    加付「遲延利息」部分，尚無據以阻止供擔保人聲請返還擔
    保金額之可言，更何況本件抗告人收受上開裁定後，並未行
    使因供擔保人不當訴訟行為所生之損害賠償請求權，從而，
    抗告人不得再於原法院為准許相對人發還擔保金聲請之裁定
    後，再請求駁回原法院所為之返還擔保金裁定，及請求相對
    人賠償遲延利息之損害。
  (三)綜上，原法院以抗告人收受上開裁定後，催告抗告人行使權
    利而未行使，依民事訴訟法第104條第1項第3款規定，裁定
    准予發還前開擔保金，核無不合。抗告意旨指摘原裁定不當
    ，求予廢棄，為無理由，應予駁回。
四、據上論結，本件抗告為無理由，依民事訴訟法第495條之1第
    1項、第449條第1項、第95條、第78條，裁定如主文。
中    華    民    國    97    年    7     月    25    日
                  民事第四庭    審判長法  官  王惠一
                                      法  官  王浦傑
                                      法  官  蘇重信
上為正本係照原本作成。
不得再抗告。
中    華    民    國    97    年    7     月    25    日
                                      書記官  黃文生


司法院資訊處製作；財團法人民間司法改革基金會備份。
